【裁判字號】    89,重訴,739
【裁判日期】    900508
【裁判案由】    清償借款
【裁判全文】
臺灣臺中地方法院民事判決  八十九年度重訴字第七三九號
    原      告    台中商業銀股份有限公司霧峰分行
    法定代理人    丙○○
    訴訟代理人    癸○○
                  洪啟需
                  丁○○
    被      告    戊○○
                  壬○○
    右  一  人
    訴訟代理人    甲○○    住.
    兼訴訟代理人  乙○○○  住.
    被      告    庚○○    住.
    訴訟代理人    吳莉鴦  律師
    複  代理人    張淑琪  律師
    被      告    辛○○    住.
                  己○○    住.
右當事人間請求清償借款事件，本院判決如左：
    主      文
原告之訴駁回。
訴訟費用由原告負擔。
    事      實
甲、原告方面：
一、聲明：
    被告應連帶給付原告新台幣（下同）九百三十六萬四千八百九十三元，及其中七
    百萬元部分，自民國八十六年二月二十八日起，至清償日止，按週年利率百分之
    九點五計算之利息，並自八十六年三月二十九日起，至清償日止，逾期在六個月
    以內，按上開利率百分之十，逾期六個月以上，按上開利率百分之二十計算之違
    約金；其中二百三十六萬四千八百九十三元部分，自八十八年一月二十日起，至
    清償日止，按週年利率百分之九點七五計算之利息，並自八十八年二月二十一日
    起，至清償日止，逾期在六個月以內，按上開利率百分之十，逾期六個月以上，
    按上開利率百分之二十計算之違約金。
二、陳述：
  (一)訴外人陳威利先後於八十三年十一月二十九日、八十四年八月二十一日，邀同訴
    外人陳麒昌（即被告及訴外人陳威利之父）為連帶保證人，分別向原告借款七百
    萬元、四百八十萬元，約定：按月繳息，利率則由原告機動調整（嗣分別七百萬
    元部分之利息調整為週年利率百分之九點五，四百八十萬元部分之利息調整為週
    年利率百分之九點七五），借款期間均為一年，到期日分別為八十四年十一月二
    十九日、八十五年八月二十一日，到期借款人即應清償借款本金、利息及應付之
    一切款項，逾期清償在六個月以內者，按上開利率百分之十，超過六個月者，按
    上開利率百分之二十計付違約金。
  (二)嗣上開二筆借款，七百萬元部分於到期後經訴外人陳威利申請展期，而以同一借
    保人辦理展期至八十五年十一月二十九日，屆期後又再辦理展期一年至八十六年
    十一月二十九日；四百八十萬元部分亦於到期後經借保人申請展期一年到八十六
    年八月二十一日。詎訴外人陳威利就上開七百萬元之借款，自八十六年二月二十
    八日起，即未依約繳納利息；就四百八十萬元部分，原告業已聲請鈞院拍賣抵押
    物（八十六年度執字第一九○七二號），經受償計算至八十八年一月十九日止之
    違約金、利息及部分本金後，尚有本金二百三十六萬四千八百九十三元，未獲清
    償。
  (三)茲因訴外人即被告之父陳麒昌八十七年五月二十日死亡，被告復均為訴外人陳麒
    昌之繼承人，依法應繼承訴外人陳麒昌之一切債務，爰提起本訴，請求被告連帶
    給付如聲明所示之本金、利息及違約金。
三、對被告抗辯所為之陳述：
  (一)被告雖抗辯約定書與借據之日期不同，惟本件借款有經展期已如前述，而原告放
    款展延案件，並不須請借保人重新簽定約定書，僅要求重新簽定借據，因為求程
    序便利之故也，且債務人並未實際清償僅將到期日延後，而保證人所簽之約定書
    ，其保證責人於主債務人未完全清償前仍須負連帶保證責任，故約定書之日期為
    初次放貸日期，當與展期後之借據日期不同，被告為此抗辯，顯與事實不符。又
    就四百八十萬元部分，因本行作業如借保人前曾辦理借款並已簽具約定書在案者
    ，嗣後再辦理另筆借款時不須再簽約定書，可援用前次借款之約定書，因此被告
    所爭執約定書與本筆借款之日期不符，顯係未瞭解原告之放款作業之故。原告起
    訴時所提出訴外人陳麒昌六十七年三月十日之約定書，係因作業疏忽所致，訴外
    人陳麒昌之約定書應為八十三年十一月二十九日所簽者。
  (二)訴外人陳麒昌於借據及約定書上之簽名及印章，均屬真正。此由該印章與渠於八
    十四年八月二十五日，向戶政機關申請戶籍變更登記時，所持之印章相同可證。
  (三)依訴外人陳麒昌於八十三年十一月二十九日簽立之約定書第二十一條約定，原告
    就上開二筆借款，如同意訴外人陳威利展期清償時，無庸通知訴外人陳麒昌，亦
    無須經渠同意。且第一次放款時是訴外人陳麒昌親自對保，最後一次之展期為訴
    外人陳威利帶印章來，因依約定書第二十一條約定，不用經其同意。且只要拿印
    章來，我們就認為有授權來辦理展延。
四、證據：提出借據二紙、約定書二件、交易明細查詢各二紙，分配表、授信資料查
    詢單各一紙、借款申請書二紙、放款轉期請示單三紙、變更戶籍申請書一件、傳
    票三紙及戶籍謄本七件為證。
乙、被告庚○○方面：
一、聲明：
    駁回原告之訴。如受不利益判決，願供擔保，請准宣告免為假執行。
二、陳述：
  (一)否認原告所提出之借據及約定書上訴外人陳麒昌之簽名及印章之真正，並否認訴
    外人陳麒昌有為訴外人陳威利向原告借款之連帶保證人，應由原告就此負舉證之
    責。況原告所提之約定書、借據上之日期、編號及簽名均不一致，實難證明債務
    之同一性。就四百八十萬元部分，原告所主張初次放款日期為八十四年八月二十
    一日，但其所提出二紙約定書之日期一為八十三年十一月二十九日、一為六十七
    年三月十日成立，無一與借據相符，二紙約定書之借款與借據之借款顯無法證明
    為同一債務。
  (二)訴外人陳麒昌於八十五年間，即因罹患糖尿病而截肢，無法行走，精神意識亦不
    甚清楚。嗣因病情嚴重，自八十六年一月四日起，至八十七年五月十三日止，在
    順天醫院住院治療，出院後即行過世。此期間訴外人陳麒昌均在醫院，且當時之
    精神狀況不清，根本不可能書立借據或約定書，並同意擔任訴外人陳威利之連帶
    保證人之理。
  (三)向金融機關貸款，不論借款人與保證人均須辦對保手續，並在所有文件上簽章，
    並確定貸款之金額、期間、利率、繳款方式及時間等。而依原告所提出八十三年
    十一月二十九日訴外人陳麒昌之約定書，其上之印章以肉眼觀之，似與原告八十
    九年十一月二日提出辦理戶籍變更登記之印章相同；然原告提出訴外人陳麒昌六
    十七年三月十日及八十三年十一月二十九日之約定書，其上訴外人陳麒昌之簽名
    ，筆跡顯不相同而非出於同一人之手甚明，而係他人所偽簽，自不應令訴外人陳
    麒昌負保證之責任。原告之職員張勝義雖證稱本件借款訴外人陳麒昌有親自辦理
    對保，然其為原告之職員，所為之證詞自迴護原告，應不可採。
  (四)又就定有期限之債務為保證者，如債權人允許主債務人延期清償時，保證人除對
    於其延期已為同意外，不負保證責任。本件原告提出之約定書並未明文約定借款
    數額及期限，但依借貸申請書之記載，本件應是一年期之短期借貸，因此如依原
    告主張訴外人陳麒昌有同意擔保訴外人陳威利之連帶保證人，其訴外人陳麒昌之
    保證範圍應以借據簽訂數額為準，因此訴外人陳麒昌是否親自簽寫借據，攸關保
    證之範圍。而原告主張之二筆借款，七百萬元部分係八十三年十一月二十九日第
    一次借款，借款期限至八十四年十一月二十九日，第一次展期至八十五年十一月
    二十九日，第二次展期至八十六年十一月二十九日；惟原告並未提出第一次借款
    之借據及第一次展期之借據；其所提出之借據為八十六年二月二十八日簽立者，
    當時訴外人陳麒昌已在順天醫院住院，根本不可能辦理展期手續，其上之簽名亦
    非訴外人陳麒昌所為，自難認訴外人陳麒昌有同意主債務人展期清償。另四百八
    十萬元部分之借款，期限為八十四年八月二十一日至八十五年八月二十一日，第
    一次展期則展延至八十六年八月二十一日，但原告並未提出第一次借款之借據，
    而第一次展期借據上訴外人陳麒昌之筆跡並非真正，亦不得認訴外人陳麒昌有同
    意展延清償期。
  (五)原告雖舉約定書第四條及第二十一條之約定，主張只要印鑑相符即可完成交易，
    且不用立約人即訴外人陳麒昌之同意。惟查訴外人陳麒昌與原告間之約定書，乃
    原告立於經濟上之強者與弱勢之訴外人陳麒昌所立之契約，原告所舉之約定，乃
    減輕自身之責任，並加重訴外人陳麒昌之責任，且使訴外人陳麒昌拋棄權利之重
    大不利益之約定，對訴外人陳麒昌自屬顯失公平，依民法第二百四十七條之一之
    規定應屬無效。從而，對於四百八十萬元部分之借款部分，借據上之筆跡並非訴
    外人陳麒昌所為，應不能單憑印鑑章即認定訴外人陳麒昌就此筆債務為保證或同
    意訴外人陳威利延期清償債務。
三、證據：聲請向順天醫院，函調訴外人陳麒昌之病歷。
丙、被告戊○○、辛○○、己○○方面：
一、聲明：
    駁回原告之訴。如受不利益判決，願供擔保，請准宣告免為假執行。
二、陳述：
  (一)否認原告所提借據及約定書上訴外人陳麒昌之簽名及印章之真正，亦否認印章為
    訴外人陳麒昌所有，且由借據上訴外人陳威利與陳麒昌之簽名，就形式觀之，該
    二人名之筆跡顯係出於同一人所為，但絕非訴外人陳麒昌之筆跡，依舉證法則，
    應由原告就訴外人陳麒昌部分之簽名及印章之真正負舉證之責。
  (二)原告所提出二筆借款之日期，一為八十五年八月三十日，借款期間為八十五年八
    月二十一日起至八十六年八月二十一日，借款金額為四百八十萬元；一為八十六
    年二月二十八日，借款期間為八十五年十一月二十九日起至八十六年十一月二十
    九日止，金額為七百萬元，該二筆借款之金額及日期均不相同，顯非同一筆借款
    ，但所記載之約定書號碼均為五三二二、三四六０，既非同筆借款，則約定書編
    號卻均相同，實值懷疑。
  (三)訴外人陳麒昌於八十五年間，即因罹患糖尿病而截肢，無法行走，精神意識亦不
    甚清楚。嗣因病情嚴重，自八十六年一月四日起，至八十七年五月十三日止，在
    順天醫院住院治療，出院後即行過世。此期間訴外人陳麒昌均在醫院，且當時之
    精神狀況不清，根本不可能書立借據或約定書，並同意擔任訴外人陳威利之連帶
    保證人。是原告所提之借據既非訴外人陳麒昌所親立，訴外人陳麒昌無須負連帶
    保證之責任，是原告依繼承之法律關係請求被告給付其保證債務，即為無理由。
  (四)其餘陳述同被告庚○○。
丁、被告壬○○、乙○○○方面：
    被告壬○○、乙○○○未於最後言詞辯論期日到場，據其於前言詞辯論期日暨提
    出準備書狀答辯略以：
一、聲明：
    駁回原告之訴。如受不利益判決，願供擔保，請准宣告免為假執行。
二、陳述：
  (一)否認原告所提借據及約定書上訴外人陳麒昌之簽名及印章之真正，亦否認印章為
    訴外人陳麒昌所有，且由借據上訴外人陳威利與陳麒昌之簽名，就形式觀之，該
    二人名之筆跡顯係出於同一人所為，但絕非訴外人陳麒昌之筆跡，依舉證法則，
    應由原告就訴外人陳麒昌部分之簽名及印章之真正負舉證之責。
  (二)原告所提出二筆借款之日期，一為八十五年八月三十日，借款期間為八十五年八
    月二十一日起至八十六年八月二十一日，借款金額為四百八十萬元；一為八十六
    年二月二十八日，借款期間為八十五年十一月二十九日起至八十六年十一月二十
    九日止，金額為七百萬元，該二筆借款之金額及日期均不相同，顯非同一筆借款
    ，但所記載之約定書號碼均為五三二二、三四六０，既非同筆借款，則約定書編
    號卻均相同，實值懷疑。
  (三)訴外人陳麒昌於八十五年間，即因罹患糖尿病而截肢，無法行走，精神意識亦不
    甚清楚。嗣因病情嚴重，自八十六年一月四日起，至八十七年五月十三日止，在
    順天醫院住院治療，出院後即行過世。此期間訴外人陳麒昌均在醫院，且當時之
    精神狀況不清，根本不可能書立借據或約定書，並同意擔任訴外人陳威利之連帶
    保證人。是原告所提之借據既非訴外人陳麒昌所親立，訴外人陳麒昌無須負連帶
    保證之責任，是原告依繼承之法律關係請求被告給付其保證債務，即為無理由。
    理      由
一、本件被告壬○○、乙○○○經合法通知，未於言詞辯論期日到場，核無民事訴訟
    法第三百八十六條各款所列情形，爰依原告之聲請，由其一造辯論而為判決。
二、原告主張訴外人陳威利先後於八十三年十一月二十九日、八十四年八月二十一日
    ，邀同訴外人陳麒昌為連帶保證人，分別向原告借款七百萬元、四百八十萬元，
    約定：按月繳息，利率則由原告機動調整（嗣分別七百萬元部分之利息調整為週
    年利率百分之九點五，四百八十萬元部分之利息調整為百分之九點七五），借款
    期間均為一年，到期日分別為八十四年十一月二十九日、八十五年八月二十一日
    ，到期借款人即應清償借款本金、利息及應付之一切款項，逾期清償在六個月以
    內者，按上開利率百分之十，超過六個月者，按上開利率百分之二十計付違約金
    。嗣上開二筆借款到期後，分別展期至八十六年十一月二十九日及八十六年八月
    二十一日。詎訴外人陳威利就上開七百萬元之借款，自八十六年二月二十八日起
    ，即未依約繳納利息；而四百八十萬元部分，原告業已聲請本院拍賣抵押物（八
    十六年度執字第一九○七二號），經受償計算至八十八年一月十九日止之違約金
    、利息及部分本金後，尚有本金二百三十六萬四千八百九十三元，未獲清償。因
    訴外人即被告之父陳麒昌八十七年五月二十日死亡，被告復均為訴外人陳麒昌之
    繼承人，依法應繼承訴外人陳麒昌之一切債務，爰提起本訴，請求被告連帶給付
    如聲明所示之本金、利息及違約金。
三、被告則主張(一)否認原告所提出之借據及約定書上訴外人陳麒昌之簽名及印章之真
    正，並否認訴外人陳麒昌有為訴外人陳威利向原告借款之連帶保證人，應由原告
    就此負舉證之責。(二)訴外人陳麒昌於八十五年間，即因罹患糖尿病而截肢，無法
    行走，精神意識亦不甚清楚，且自八十六年一月四日起，至八十七年五月十三日
    止，在順天醫院住院治療，出院後即行過世。此期間訴外人陳麒昌均在醫院，且
    當時之精神狀況不清，根本不可能書立借據或約定書，並同意擔任訴外人陳威利
    之連帶保證人。(三)依原告所提出八十三年十一月二十九日訴外人陳麒昌之約定書
    ，其上之印章以肉眼觀之，似與原告八十九年十一月二日提出辦理戶籍變更登記
    之印章相同；然原告提出訴外人陳麒昌六十七年三月十日及八十三年十一月二十
    九日之約定書，其上訴外人陳麒昌之簽名，筆跡顯不相同而非出於同一人之手甚
    明，而係他人所偽簽，自不應令訴外人陳麒昌負保證之責任。原告之職員張勝義
    雖證稱本件借款訴外人陳麒昌有親自辦理對保，然其為原告之職員，所為之證詞
    自迴護原告，應不可採。(四)又就定有期限之債務為保證者，如債權人允許主債務
    人延期清償時，保證人除對於其延期已為同意外，不負保證責任。本件原告提出
    之約定書並未明文約定借款數額及期限，但依借貸申請書之記載，本件應是一年
    期之短期借貸，因此如依原告主張訴外人陳麒昌有同意擔保訴外人陳威利之連帶
    保證人，其訴外人陳麒昌之保證範圍應以借據簽訂數額為準；而原告提出七百萬
    元部分之借據為八十六年二月二十八日簽立者，當時訴外人陳麒昌已在順天醫院
    住院，根本不可能辦理展期手續，其上之簽名亦非訴外人陳麒昌所為，自難認訴
    外人陳麒昌有同意主債務人展期清償。另四百八十萬元部分之借款借據上訴外人
    陳麒昌之筆跡亦非真正，不得認訴外人陳麒昌有同意展延清償期。(五)原告雖舉約
    定書第四條及第二十一條之約定，主張只要印鑑相符即可完成交易，且不用立約
    人即訴外人陳麒昌之同意。惟查該約定依民法第二百四十七條之一之規定應屬無
    效等情置辯。
四、本件原告主張訴外人陳威利先後於八十三年十一月二十九日、八十四年八月二十
    一日，分別向原告借款七百萬元、四百八十萬元，約定：按月繳息，利率則由原
    告機動調整（嗣分別七百萬元部分之利息調整為週年利率百分之九點五，四百八
    十萬元部分之利息調整為百分之九點七五），借款期間均為一年，到期日分別為
    八十四年十一月二十九日、八十五年八月二十一日，到期借款人即應清償借款本
    金、利息及應付之一切款項，逾期清償在六個月以內者，按上開利率百分之十，
    超過六個月者，按上開利率百分之二十計付違約金。嗣上開二筆借款到期後，分
    別展期至八十六年十一月二十九日及八十六年八月二十一日。且訴外人陳威利就
    上開七百萬元之借款，自八十六年二月二十八日起，即未依約清償；四百八十萬
    元部分，經原告拍賣抵押物後，尚有本金二百三十六萬四千八百九十三元，未獲
    清償。且被告等為訴外人陳麒昌之繼承人，而訴外人陳麒昌已於八十七年五月二
    十日死亡等事實，業據原告提出借據二紙、訴外人陳威利所簽約定書一件、交易
    明細查詢各二紙，分配表、授信資料查詢單各一紙、借款申請書二紙、放款轉期
    請示單三紙、傳票三紙及戶籍謄本七件為證，且被告等對於其確為訴外人陳麒昌
    之繼承人及訴外人陳威利之向原告借款之事實並不爭執，堪認原告主張此部分事
    實可信為真實。
五、又原告主張訴外人陳威利向原告借款有邀訴外人陳麒昌為其連帶保證人，並與原
    告簽立約定書及借據等事實，則提出訴外人陳麒昌名義之約定書一件及借據二紙
    為證，惟為被告否認原告提出約定書及借據上訴外人陳麒昌簽名及印文之真正。
    經查，原告所提出以訴外人陳麒昌為名義之約定書及分別為八十六年二月二十八
    日、八十五年八月三十日借據二紙，其中均有訴外人陳麒昌之印文，有該約定書
    及借據附卷可稽；又訴外人陳麒昌曾於八十四年八月二十五日，持印章向台中縣
    霧峰鄉戶政事務所申請戶籍變更登記，亦有原告提出訴外人陳麒昌向戶政機關申
    請戶籍變更登記之申請書一件在卷可查；而以肉眼比對原告所提出約定書、借據
    及訴外人陳麒昌向戶政機關申請戶籍變更登記申請書上之印文，其印文顯然相同
    ，應可認原告所提出約定書及借據上訴外人陳麒昌之印文確為其所有之印章所為
    者，被告否認印文真正當不可採。又約定書上之訴外人陳麒昌簽名，查依一般金
    融機構之授信約定書，均應要求本人簽章，為一般週知之事項；且經訊問承辦本
    件貸款之承辦人即證人張勝義亦證稱：「陳麒昌在八十三年的時候是我辦對保的
    ，對保的時候要帶本人的身分證、印章，是陳麒昌本人來我們銀行辦對保。約定
    書上的印章是陳麒昌本人帶印章在現場蓋的，當時他的精神狀況很好。」等語；
    應認原告既已提出印文為真正之約定書，已盡其證明之責任，被告就約定書上訴
    外人陳麒昌之簽名是否真正，既非為親身經歷之人，僅空言否認，復未提出其他
    證據以資證明，所辯約定書上訴外人陳麒昌之簽名非真正之詞，當不可採。即原
    告所提出之約定書，應屬真正。另有關原告提出之借據二紙，被告亦否認其上訴
    外人陳麒昌簽名之真正；查原告所提出借款日期為八十六年二月二十八日之借據
    及借款日期為八十五年八月三十日之借據，其上簽名部分均書寫有借款人「陳威
    利」、住址「台中縣霧峰鄉○○街五一巷三號十三樓」、連帶保證人「陳麒昌」
    、住址「台中縣霧峰鄉○○街五一巷三號十三樓」，有原告提出之該二紙借據可
    稽；而以肉眼比對，各該文字顯均係出自同一人之手；且復參予原告提出之借款
    申請書二紙及放款轉期請示單上「陳威利」之簽名，顯與借據上「陳威利」之簽
    名相同。且訴外人陳麒昌於八十六年一月四日起即因病入順天綜合醫治療，至八
    十七年五月二十日出院死亡為止，其間均在醫院且意識不清，不能正常書寫，言
    語表達不良，有該院八十九年十二月二十七日順醫天字第一六一號函及所附病歷
    可查，而原告所提出之借據其中一紙簽寫之日期為八十六年二月二十八日，自不
    可能為訴外人陳麒昌所為者。又原告亦自承其所提出之八十六年二月二十八日之
    借據係訴外人陳威利帶印章到其銀行辦理者；而該二借據之簽名，應為同一人所
    為者，已如前述，足見原告提出之二紙借據，其中訴外人陳麒昌簽名之部分，應
    係訴外人陳威利所為者，而非訴外人陳麒昌所親自簽名，且其上之印文亦非訴外
    人陳麒昌所自為者。是被告所為借據上訴外人陳麒昌之簽名非真正之抗辯，應為
    可採。
六、基上事實之認定，本件原告主張被告即訴外人陳麒昌之繼承人應負連帶保證清償
    之責任；其所應審究者即為訴外人陳麒昌是否因已與原告簽定約定書，及其後原
    告所提出借據上訴外人陳麒昌印文為屬真正（惟非訴外人陳麒昌所親自簽章），
    即應負連帶保證之責任
七、按稱保證者，謂當事人約定一方於他方之債務人不履行債務時，由其代負履行責
    任之契約。又當事人互相意思表示一致者，無論其為明示或默示，契約即為成立
    。民法第七百三十九條、第一百五十三條第一項分別定有明文。而連帶保證為保
    證契約之一種，自應由雙方當事人就保證人願與主債務人負同一清償責任有意思
    之合致，始足成立。又民法上所謂代理，係指本人以代理權授與他人，由他人代
    理本人為法律行為，該代理人之意思表示對本人發生效力而言（最高法院六十二
    年臺上字第一０九九號判例參照）。是意定代理，除符合民法第一百六十九條所
    定之要件而成立表見代理外，應以本人之代理權授與為其前提要件，茍無本人為
    代理權之授與，自無所謂代理之可言。本件原告主張訴外人陳麒昌應負連帶保證
    之責任，而被告為訴外人陳麒昌之繼承人，訴外人陳麒昌死亡後，依繼承之法律
    規定，被告應負連帶清償之責任，依前揭規定，原告自應就其與訴外人陳麒昌間
    已成立連帶保證契約之意思表示合致一節，負舉證之責。原告雖以訴外人陳麒昌
    已與其簽定約定書，而依約定書第四條、第二十一條約定，訴外人陳麒昌應負連
    帶保證責任等語。然經查，上開約定書第四條固約定：各種票據、借據及其他一
    切證書等之印鑑原告以肉眼認為與立約人留存之印鑑相符而為交易時，即使因印
    鑑被盜用、偽造、變造、喪失及其他任何情形而發生之損生，立約人願負一切責
    任。第二十一條約定，原告對立約人或其連帶債務人之申請延緩清償交換或返還
    擔保物等，當無允諾之義務，但原告得省略一切法定手續，並可未得立約人之同
    意而允許之，立約人決不以法定手續之不完全或未受通知等理由對抗原告等。惟
    遍查其餘約定條款，均無訴外人陳麒昌有授權予訴外人陳威利或授權其他人之約
    定，已難認訴外人陳威利有代理訴外人陳麒昌簽定借據之代理權，則就訴外人陳
    威利向原告借款，訴外人陳麒昌與原告是否有連帶保證之意思表示合致，已非無
    疑；且查訴外人陳麒昌與原告所立之約定書，其第四條、第二十一條約定，就保
    證契約重要內容如所保證之主債務人為何人、主債務、借據之成立日期、金額、
    保證之期限、範圍等保證契約具體內容，均未記載，即無意思表示可言，而遍查
    約定書其餘條款，復未就保證債務之具體內容為約定，揆諸前揭規定，尚難據前
    開約定書第四條、第二十一條之約定，即取代契約當事人間就保證契約必要之點
    所為意思表示，遽認兩造就保證契約已為意思表示之合致，而謂上開連帶保證契
    約已然成立。是訴外人陳麒昌對原告是否應負連帶保證之責任，其保證之主債務
    人為何人、保證之金額、期限等有關保證之具體內容，自應回歸訴外人陳麒昌是
    否有在主債務人向原告借款時，為連帶保證之約定，即是否與原告就連帶保證為
    意思表示合致行為。否則如謂訴外人陳麒昌僅因與原告簽立約定書，即應負責，
    豈非任何人只需取得訴外人陳麒昌之印章，而不問其主債務人為何人，債務之金
    額、期限等，訴外人陳麒昌均應負連帶保證之責任，應非事理之平。
八、末查，本件原告主張訴外人陳麒昌應負連帶保證責任之訴外人陳威利之債務有二
    筆，固據其提出分別為八十六年二月二十八日金額七百萬元之借據及八十五年八
    月三十日金額四百八十萬元之借據各一紙為證；然該二紙借據上訴外人陳麒昌之
    印文固為真正，惟其上訴外人陳麒昌之簽名及持訴外人陳麒昌前往用印之人則均
    非訴外人陳麒昌，而係訴外人陳威利；且不得僅因訴外人陳麒昌有與原告簽立約
    定書即遽認訴外人陳麒昌與原告有對於訴外人陳威利之債務為連帶保證之意思表
    示合致，業如前述；而原告復未舉證訴外人陳麒昌就上開二筆借款債務之訂立連
    帶保證契約有授權訴外人陳威利代理之事實，亦難認訴外人陳威利之法律行為，
    有對訴外人陳麒昌發生效力；是原告與訴外人陳麒昌既未就連帶保證契約意思表
    示一致，其主張訴外人陳麒昌應負連帶保證之責任，即屬無據。雖原告復主張各
    該筆債務分係訴外人陳威利於八十三年十一月二十九日及八十四年八月二十一日
    向原告借款者，且借款時均有訴外人陳麒昌親自簽名對保，其後是因七百萬元部
    分由訴外人陳威利申請展期二次，四百八十萬元部分由訴外人陳威利申請展期一
    次，且債務延期依原告放款規定，並不需經連帶保證人之同意等情。然按就定有
    期限之債務為保證者，如債權人允許主債務人延期清償時，保證人除對於其延期
    已為同意外，不負保證之責任，民法第七百五十五條定有明文；而如前述，不得
    因原告已與訴外人陳麒昌簽定約定書，即謂已有保證之意思表示合致，仍應回歸
    訴外人陳麒昌是否有就主債務人之債務與原告為連帶保證之約定；原告雖主張本
    件訴外人陳威利分別於八十三年十一月二十九日及八十四年八月二十一日向原告
    借款時，訴外人陳麒昌有親為對保而為連帶保證行為，為被告否認之，且原告亦
    未提出當時之借據以證其實。且殊不論原告所主張訴外人陳麒昌對該二筆借款之
    初次放貸有親自對保，是否可採；依原告所提出之該二筆借款申請書均一年期之
    短期擔保放款，即該二筆債務為定有期限之債務，依前揭法律規定，於期限屆滿
    時，原告允許主債務人即訴外人陳威利延期清償時，如未獲得訴外人陳麒昌之同
    意，其即不負保證之責任；而原告所提出之本件借據二紙，關於連帶保證部分之
    約定，既均非訴外人陳麒昌所親簽，或有授權予訴外人陳威利代理，自難認訴外
    人陳麒昌有就訴外人陳威利對原告之定期債務於期限屆至後之延期清償，有為同
    意之意思表示，其即不應負連帶保證之責任，原告主張顯非可採。
九、綜上所述，原告之主張既不可採，而被告所為訴外人陳麒昌不應負連帶保證責任
    之抗辯尚非無據；是原告請求訴外人陳麒昌之繼承人之被告，應依連帶保證及繼
    承之法律關係，連帶給付原告如聲明所示之本金、利息、違約金，洵屬無據，應
    予駁回。
十、本件事證已臻明確，兩造其餘攻擊防禦方法與未經援用之證據，經審酌後均與判
    決結果不生影響，爰不予一一論述，附此敘明。
據上論結，本件原告之訴為無理由，依民事訴訟法第三百八十五條第一項前段、第七
十八條，判決如主文。
中      華      民      國      九十    年       五     月       八     日
                                臺灣臺中地方法院民事第三庭
~B法      官  林源森
右為正本係照原本作成
如對本判決上訴，須於判決送達後二十日內向本院提出上訴狀
中      華      民      國      九十    年       五     月       十一   日
~B法院書記官


司法院資訊處製作；財團法人民間司法改革基金會備份。
